【裁判字號】    89,台上,284
【裁判日期】    890120
【裁判案由】    偽造文書
【裁判全文】
最高法院刑事判決                                八十九年度台上字第二八四號
    上   訴   人  台灣高等法院台南分院檢察署檢察官
    上訴人即被告  甲○○
    被        告  乙○○
右上訴人等因被告等偽造文書案件，不服台灣高等法院台南分院中華民國八十六年八
月二十七日第二審判決（八十六年度上訴字第一一三○號，起訴案號：台灣台南地方
法院檢察署八十五年度營偵字第一四四○號），提起上訴，本院判決如左：
    主  文
原判決撤銷，發回台灣高等法院台南分院。
甲○○之上訴駁回。
    理  由
一撤銷發回部分
本件原判決維持第一審論處被告甲○○、乙○○共同連續行使偽造私文書罪刑之判決
，固非無見。惟查：(一)按科刑判決書對於犯罪事實必須詳加認定，而後於理由內明
其認定犯罪事實所憑之證據及其認定之理由，方足以資論罪科刑。原判決於事實欄內
雖記載被告「甲○○、乙○○於附表所示互助會進行期間，竟先後三十三次偽造如附
表所示王溪  （誤載為王溪狀）等人之署押及投標金額於標單上，而偽造私文書，並
持以冒名競標得標，再向各活會會員收取會款……」等旨，然該判決並未製作附表，
致其犯罪事實之認定顯然有所闕漏，理由之論述亦失其根據，自不足為適用法令之基
礎。(二)又按被告之自白須無瑕疵可指，且就其他方面調查又與事實相符者，始得採為
有罪判決之證據。本件原判決係維持第一審之判決，是原判決所謂之「附表」，似與
第一審判決之附表相同。如果無訛，則關於原判決認定被告偽造王溪  、周月娥、張
坤、黃國興、蔡順景、李玉春、周桂利、劉亞郎、張敏雄、張枝福、張明誌、王月美
、李富美、林國賢、謝居文、胡春光、李春菊等十七人之署押於標單上，持以競標得
標而詐取會款部分，因王溪  等十七人並非本件之告訴人，是否確遭被告二人冒名標
取會款，尚欠明瞭。且被告甲○○雖自白曾以會員張明誌、王月美等人之名義，冒標
民國八十四年一月十六日起會，八十五年九月十六日完會之互助會會款等情（見一審
卷第二十三至二十五頁陳報狀及所附明細表編號五部分），然依卷附之告訴人連麗華
等人提出之相關互助會單所載（見偵卷第五頁），張明誌、王月美二人均非該起互助
會之會員，是被告甲○○此部分之自白尚非全無瑕疵可指，是否與事實相符，非無疑
義。原審未詳加調查究明，遽以被告之自白為論罪之依據，難謂已符採證法則。(三)第
一審判決認定被告等人向活會會員詐取之會款累計新台幣（下同）四百七十二萬元，
然依該判決附表所載，被告等人詐得金額之總數核計應為五百零一萬元；兩相歧異，
顯有未合。又依一般之習慣，民間互助會活會會員每期所應繳納之金額，應係每會會
款扣除該期標金（即利息）之餘額。第一審判決於認定被告等人向活會會員詐取款項
部分，悉以每會會款為計算基礎，均未扣除標金，顯與經驗法則相悖，亦有可議。原
判決未加糾正，竟予維持，併有違誤。檢察官上訴意旨指摘原判決不當，非無理由，
應認有發回更審之原因。
二甲○○上訴部分
查第三審上訴書狀，應述上訴之理由，其未述者，得於提起上訴後十日內補提理
由書於原審法院，已逾上述期間，而於第三審法院未判決前仍未提出上訴理由書狀者
，第三審法院應以判決駁回之，刑事訴訟法第三百八十二條第一項、第三百九十五條
後段規定甚明。本件上訴人甲○○不服原審判決，於民國八十六年九月十八日提起上
訴，並未述理由，迄今逾期已久，於本院未判決前仍未提出，依上開規定其上訴自
非合法，應予駁回。
據上論結，應依刑事訴訟法第三百九十七條、第四百零一條、第三百九十五條後段，
判決如主文。
中      華      民      國    八十九    年      一      月     二十     日
                              最高法院刑事第四庭
                                  審判長法官  黃  劍  青
                                        法官  劉  敬  一
                                        法官  林  增  福
                                        法官  邵  燕  玲
                                        法官  吳  三  龍
      右正本證明與原本無異
                                              書  記  官
中      華      民      國    八十九    年      一      月   二十八     日


司法院資訊處製作；財團法人民間司法改革基金會備份。
